臺灣高等法院刑事判決　　　　　　　　 94年度上訴字第936號
上　訴　人　臺灣板橋地方法院檢察署檢察官
上　訴　人
即　被　告　甲○○
被　　　告　乙○○
上列上訴人因被告偽造文書等案件，不服臺灣板橋地方法院92年
度訴字第703號，中華民國93年12月30日第一審判決（起訴案號
：臺灣板橋地方法院檢察署91年度偵字第10313號、移送併辦案
號：台灣台北地方法院檢察署91年度偵緝字第1250號，台灣士林
地方法院檢察署92年度偵字第7220、7245號、10764號、93年度
偵字第912號及台灣板橋地方法院檢察署92年偵字第19866號），
提起上訴，本院判決如下：
    主  文
原判決關於被告甲○○部分撤銷。
甲○○共同連續行使偽造私文書，足以生損害於公眾及他人，累
犯，處有期徒刑壹年陸月。扣案如附表三所示共壹萬仟佰零
雙拖鞋均沒收。
其餘上訴駁回。
    事  實
一、甲○○前於民國86年間因詐欺案件，經本院判處有期徒刑4
    月確定，並於88年5月12日執行完畢，猶不知改。緣甲○○
    係設於台北縣板橋市○○街七十四號「松仁企業股份有限公
    司」（下稱松仁公司）之負責人，自84年間起以該公司名義
    獲得「日商三麗鷗股份有限公司」（下稱三麗鷗公司）授權
    製造使用「HELLO KITTY」商標圖樣之拖鞋、海灘鞋，故須
    按月提出生產確定報告書，依上載授權商標之數量給付授權
    金，松仁公司並自86年間起陸續將所生產之產品出售與位於
    台北縣永和市○○路355巷20號經營「樺鋒鞋業行」之負責
    人乙○○。嗣三麗鷗公司於87年10月間變更授權模式並更換
    授權標貼樣式，改由松仁公司事先提出欲生產之產品樣本交
    三麗鷗公司核可後，再決定生產使用授權商標產品之數量、
    售價，填寫授權標籤申請書後支付授權金，經三麗鷗公司核
    可後始發給附有防偽設計之授權標貼。惟三麗鷗公司因故於
    87年11月18日與松仁公司終止授權契約，約定松仁公司僅得
    將當日及先前所領取之56512張新樣式授權標貼用磬。甲○
    ○明知「HELLO KITTY及顏圖」、「HELLO KITTY及圖」之圖
    樣均為他人使用之註冊商標（該二圖樣業經三麗鷗公司向經
    濟部中央標準局或改制後之智慧財產局申請註冊商標，分別
    經核准取得第836325號、第142697號註冊商標證，指定使用
    在商標法施行細則第49條第25類、舊商標法施行細則第27
    條第48類商品上，專用期間自69年11月1日起至79年10月31
    日止，嗣經延展至99年10月31日止，現仍在專用期間內），
    未得商標專用權人之同意，不得用於同一或類似商品使用相
    同或近似之商標圖樣。詎甲○○竟基於侵害他人商標專用權
    、販賣仿冒商標商品與偽造文書後行使之概括犯意，先於87
    年11月18日經終止授權後之某日，未經三麗鷗公司授權或同
    意，委託不知情之不詳工廠，印製載有與前開註冊商標相同
    之圖樣及「◎1976 Sanrio Co.,Ltd」、「◎76'Sanrio Co.
    ,Ltd 」之字樣，依習慣足以表示係由三麗鷗公司所授權製
    造之授權標貼，及委由如附表一所示或知情之黃明通、曾志
    強及吳鉅儒等三人或不知情之胡慧珍、趙漢欽、蔡阿屘、李
    木鑐等人製造印有與前開註冊商標相同圖樣之拖鞋（以下簡
    稱仿冒拖鞋），再於拖鞋上貼附上開載有「◎76,99 SANRIO
     CO., LTD」、「◎1976,2000 SANRIO CO., LTD」等字樣之
    標貼，同依習慣足以表彰為三麗鷗公司所授權製造，為三麗
    鷗公司所授權製造之商品。復於製畢後如附表二所示之時間
    ，陸續以每雙新台幣（下同）50元至100元不等之價格，持
    以零售與不特定之顧客或批發與他人販售而行使【詳如附表
    二所示】，致仿冒拖鞋之商標與三麗鷗公司所授權之生產之
    相同或類似商品之商標發生混淆，而足以生損害於三麗鷗公
    司及不特定之消費大眾。嗣分別於下列時地查獲：
（一）因甲○○提供上開偽造之授權標貼予知情之「明德鞋業股
      份有限公司」負責人吳鉅儒（如附表二編號一，吳鉅儒所
      犯偽造文書罪，業經台灣高等法院台中分院判處有期徒刑
      六月），二人基於犯意聯絡，由吳鉅儒使用在其所生產製
      造之拖鞋上，再由吳鉅儒轉售上開貼有偽造授權標貼之拖
      鞋與不知情之設於桃園縣桃園市○○街252、254、256號
      之「太松企業股份有限公司」負責人李文松（如附表三編
      號一所示），於89年8月10日14時50分許，經三麗鷗公司
      會同警方持搜索票至上揭地址查獲，並扣得如附表三編號
      一所示之仿冒拖鞋計107箱，合計1980雙。
（二）90年3月14日，吳鉅儒設於彰化縣大村鄉○○村○路○○段
      136巷16號之「明德鞋業股份有限公司」內，為警查獲甲
      ○○販售與吳鉅儒之貼有偽造授權標貼之拖鞋，並扣得如
      附表三編號二所示之仿冒拖鞋609 雙。
（三）90年9月13日17時10分許，在台北縣永和市○○路355巷20
      號1樓「樺鋒鞋業行」（該址為住家兼倉庫）內，為警查
      獲甲○○以每雙90元至100元不等之價格售與不知情之「
      樺鋒鞋業行」負責人乙○○之貼有偽造授權標貼之拖鞋，
      並扣得如附表三編號三所示之仿冒拖鞋3660 雙。
（四）92年5月29日13時20分許，在台北市○○區○○路新生巷
      27號1樓前，為警查獲由黃淑月設攤陳列甲○○所提供以
      每雙售出讓黃淑月抽成15元代價之貼有偽造授權標貼之拖
      鞋，並扣得如附表三編號四所示之仿冒拖鞋80雙。
（五）92年5月29日15時50分許，在台北市○○區○○路23號1樓
      葉明珠所開設之「新奇雜貨行」內，經警查獲甲○○以每
      雙70元之價格售與葉明珠陳列販賣之拖鞋，並扣得如附表
      三編號五所示之貼有造授權標貼之拖鞋123雙。
（六）92年9月26日11時8分許，在台北市市51 號前
      ，為警查獲甲○○以每雙50元、80元或100元不等之價格
      售與林茂發擺攤陳列販賣之拖鞋，並扣得如附表三編號六
      所示之貼有偽造授權標貼之拖鞋264雙。
（七）92年10月29日15時許，在台北縣三重市○○路41號1樓「
      松仁企業股份有限公司」及台北縣三重市○○街75巷16號
      1樓之倉庫內為警查獲，扣得如附表三編號七所示之貼有
      偽造授權標貼之仿冒拖鞋共6857雙【以上扣案物品均詳如
      附表三所示】。
二、案經台北市政府警察局大安分局報請台灣板橋地方法院檢察
    署檢察官偵查起訴暨台北縣政府警察局移送該署檢署官及台
    北市政府警察局北投分局報請台灣士林地方法院檢察署檢察
    官移送本院併案審理以及桃園縣政府警察局移送台灣桃園地
    方法院檢察署檢察官及彰化縣政府警察局移送台灣彰化地方
    法院檢察署檢察官呈請台灣高等法院檢察署核轉台灣台北地
    法院檢察署檢察官移送原審法院併案審理。
    理  由
壹、證據能力部分：
一、刑事訴訟法施行法第7條之3規定：「中華民國九十二年一月
    十四日修正通過之刑事訴訟法施行前，已繫屬於各級法院之
    案件，其以後之訴訟程序，應依修正刑事訴訟程序終結之。
    但修正刑事訴訟法施行前已依法定程序進行之訴訟程序，其
    效力不受影響。」是依修正前規定所取得之證據，當然仍具
    有證據能力，不因新法之施行而變易或喪失其為證據之適格
    ，不生應依新法第159條至第159條之4規定定其有無證據能
    力之問題（最高法院94年度台上字第5076號判決要旨參照）
    。是本件以下所述證人之陳述、書證及物證等，在上開刑事
    訴訟法修正前，已依法定程序所取得者，自有證據能力。
二、本件以下所述於92年1月14日刑事訴訟法修正通過後所取得
    之證據，檢察官及被告於本院言詞辯論終結前，並未有何
    異議，且本院審酌其作成之情況，認為適於為本件之證據，
    依刑事訴訟法第159條之5第2項規定，亦有證據能力（但無
    罪部分證人吳婷婷之證言為傳聞之供述，並無證據能力）。
貳、有罪部分（即被告甲○○部分）：
一、訊據被告甲○○矢口否認有何上開偽造文書行使及違反商標
    法等罪之犯行，並辯稱：伊所販售之拖鞋均為先前經告訴人
    三麗鷗公司合法授權製造之產品，伊並未製造仿冒拖鞋出售
    ，更未有偽造三麗鷗公司之授權標貼云云。
二、經查：
（一）日商三麗鷗公司所有之「HELLO KITTY」商標圖樣，業經
      我國經濟部智慧財產局（原經濟部中央標準局）核准註冊
      為第142697號商標，取得商標專用權，指定使用於各種靴
      鞋及其他應屬於本類之一切商品，專用期間延展至99年10
      月31日止等情，有經濟部核發之商標註冊證、延展註冊申
      請書等影本附卷可稽。
（二）松仁公司與告訴人三麗鷗公司自84年5月間起至87年11月
      止曾有商標授權使用關係，當時松仁公司需於生產授權商
      品前，將所欲生產之拖鞋樣式交由告訴人核可，並按月提
      出生產確定報告書以為支付授權金之依據，嗣告訴人於87
      年10月間更換防偽授權標貼，故要求松仁公司先行決定生
      產數量、售價後，支付授權金以取得授權標貼，此業經證
      人即告訴代理人吳婷婷律師陳明在卷，被告亦自承需先行
      提出生產式樣後始得開始製造生產，足見告訴人授權他人
      使用本件註冊商標生產商品時，除以授權標貼為認定依據
      外，就授權廠商所生產之產品樣式【包括型號、商標圖樣
      及授權字樣「◎1976,xxxx（即指改良後之創作年份）
      SANRIO CO., LTD」】亦在授權限制範圍內。又三麗鷗公
      司與松仁公司間雖未就終止授權契後之相關權利加以契約
      約定，但被告甲○○於87年11月18日最後一次領取授權標
      貼時，曾書立「茲松仁企業（股份）有限公司自87年11月
      18 日後，除今天所拿之授權標貼用完之後，保證不再有
      半成品之拖鞋」之字條乙紙，亦有該字條在卷可按。然上
      開事實欄中所查扣之拖鞋或有自松仁公司處，或有自被告
      甲○○所販售之下游廠商處所所查獲，係為被告甲○○生
      產或販出之事實，此為被告甲○○於原審中自承在卷，核
      與證人即被告之下游廠商乙○○於警詢、偵查及審理中之
      證述、證人吳鉅儒、黃淑月、葉明珠、林茂發、李文松等
      人於警詢、偵查中之證述相符，並有查扣現場照片為證。
（三）扣案之拖鞋經原審取樣7雙送請內政部警政署刑事警察局
      鑑定結果認：「上之印刷圖案紋線及紫外線光源檢視下之
      螢光暗記均與標準比對之授權標貼圖樣不符，前述之商標
      圖樣標貼（7雙）均係偽造」，有該局93年3月19日刑鑑字
      第50191號鑑驗通知書在卷可參（原審卷第二宗第8頁至第
      16頁），是扣案之拖鞋上之授權標貼係屬偽造之事實堪以
      認定。被告甲○○於本院審理中一再請求調查告訴人公司
      就商標部分改版之時間，以證明其所使用之商標，均係與
      告訴人公司有授權關係存在時所製作之舊商標云云；然扣
      案拖鞋經原審取樣為上述鑑定，已證明均屬偽造，與告訴
      人公司之商標有無改版，以及改版之時間為何無關，被告
      聲請此部分調查，並無必要，應予駁回。再者，由於印製
      標貼需有專門之印製技術，被告甲○○本身無印刷之相關
      背景又無印刷工廠，無法製作授權標等物，為其所自承（
      本院卷第214頁），應係被告甲○○委由不詳之印刷工廠
      製作授權標貼。至於其委製之時間，在其仍有授權時自無
      需另為仿冒行為，故本院認定其應係於87年11月18日經終
      止授權後某日所為，此參另一被告乙○○於原審法官質以
      ：90年9月13日所扣得之3660雙都是何時訂購？答稱：87
      年至90年9月13日就開始囤積的等語（原審卷一第27頁）
      愈益灼然。此外，被告復委由如附表一所示黃明通等人製
      作如事實欄所載之仿冒拖鞋，亦為其於本院審理中自承在
      卷（本院卷第214頁）。
（四）被告甲○○先前所領得之授權標貼既均受所提出生產式樣
      拘束，然由扣案之拖鞋中竟見有告訴人於88年、89年核可
      使用之圖樣，即取樣拖鞋型號「5664-1」、「9685-1」上
      印製有「◎1976, 2000 SANRIO CO., LTD」之授權字樣，
      及型號「5701-1」、「5701」、「5685」上印製有「◎
      1976, 2001 SANRIO CO., LTD」之授權字樣，此部分經原
      審當庭勘驗屬實（原審卷一第83頁），足見被告甲○○於
      87年11月18日終止授權契約後，仍偽以相同之註冊商標自
      行生產相同或類似之商品，復將偽造之授權標貼使用於與
      告訴人相同之註冊商標圖樣之相同或類似之商品上。
（五）又被告甲○○辯稱告訴人三麗鷗公司之授權標貼於87年10
      月間起開始販售授權標貼，告訴人於87年9月22日通知被
      告甲○○之函中，分為八種價格帶而有8種授權標貼，與
      告訴人於91年8月22日告訴理由狀所附之新舊授權標貼圖
      表共九種不符，是告訴人於87年10月後，仍有變更授權標
      貼之設計，故告訴人所持係變更後之授權標貼予以鑑定之
      結果，當然會與被告甲○○查扣之拖鞋上之標貼不符云云
      。惟查：松仁公司向告訴人申請新版授權標貼之「授權標
      貼申請書」中，其標籤欄中分別有9個價格欄位【其中紅
      色有2格：一為紅色（Ｓ）50元以下、另一為紅色50元以
      下】，告訴人公司應確實係分為9種授權貼紙無誤，亦得
      為被告甲○○所見而知，且參以告訴人陳稱因拖鞋類產品
      並非屬價位在50元以下之小東西，是告訴人未於通知函中
      予以載明（通知函上僅表明紅色之價格帶，並未區分大張
      或小張（Ｓ）貼紙）一節，與常理核無不符，是難以據告
      訴人提出之新舊授權標貼圖表與通知函上種類不符即認告
      訴人有變更授權樣式。
（六）綜上所述，被告於87年11月18日立據以終止告訴人之授權
      關係後，在明知未獲告訴人同意或授權之情形下，自行委
      請不詳之印刷廠印製偽造之授權標貼，並生產與告訴人相
      同註冊商標之商品，復將該授權標貼使用於商品上將之販
      售他人之事實，堪以認定。被告甲○○所辯，核屬事後諉
      責之詞，不足採信，本件被告甲○○部分事證明確，其犯
      行洵堪認定，應予依法論科。
三、論罪科刑：
（一）查刑法上所稱之文書，限於足以表彰法律上權利義務或事
      實證明，或足以產生法律關係權利義務關係或事實之意思
      表示。又刑法偽造文書罪所要保護者，為基於法律關係而
      制作之文書，亦即表彰某一法律關係、某一法律事實或達
      成某一法律目的而制作之文書。故在紙上或物品上之文字
      、符號、圖畫、照像，依習慣或特約，足以為表示其用意
      之證明者，依86年10月8日修正後刑法第220條第1項之規
      定，以文書論。被告甲○○有如事實欄所載，委請不知情
      之印刷工廠等製造仿冒授權標拖鞋，其上除上開仿冒商標
      外，並載有「◎1976 Sanrio Co., Ltd」、「◎76'
      Sanrio Co., Ltd」、等字樣，依習慣足以表彰為告訴人
      公司合法授權生產之證明，而屬於告訴人公司之產品，被
      告甲○○持之行使，自足以生損害於告訴人三麗鷗公司及
      不特定之消費大眾。又被告甲○○犯罪行為後，商標法已
      於92年5月28日修正公布，於同年11月28日生效；其中關
      於仿冒商標及販賣仿冒商標商品行為之刑事處罰，分別由
      商標法第62條第1款、改列至同法第81條第1款，惟刑度並
      未變更，依刑法第2條第1項前段，應適用裁判時之修正後
      商標法。故核被告甲○○所為，係犯修正後商標法第81條
      第1款，及刑法第216條、第220條第1項、210條之罪。
（二）被告甲○○利用不知情之不詳印刷工廠印製授權標貼及附
      表一所示不知情之胡慧珍、趙漢欽、蔡阿屘，李木鑐等人
      印製及製造仿冒拖鞋，均係間接正犯。其偽造準私文書後
      進而行使，其偽造之低度行為應為行使之高度行為所吸收
      ，不另論罪。又被告甲○○多次侵害他人商標專用權及行
      使偽造準私文書之犯行，均時間緊接，且犯罪構成要件相
      同，顯各係基於概括犯意為之，皆為連續犯，均應論以一
      罪並各加重其刑。公訴人雖僅起訴被告甲○○將上開仿冒
      拖鞋販賣與乙○○部分起訴，然其餘部分既如上述與已起
      訴部分有連續犯之裁判上一罪之關係，依審判不可分之關
      係，應為起訴效力所及，且經檢察官移送併辦，本院自應
      一併予以審理，併予說明。
（三）按所謂商標之使用，依商標法第6條規定，係指為行銷之
      目的，將商標用於商品或其有關之物件。商標之使用，既
      有行銷市面之意，故於同一商品或類似之商品，使用相同
      之註冊商標；或於同一或類似之商品，使用近似於其註冊
      商標而散布，原已包括販賣仿冒註冊商標之商品在內，僅
      成立商標法第81條之侵害他人商標專用權罪，無再成立同
      法第82條之販賣仿冒商標之商品罪之餘地（最高法院94年
      度台上字第5375號判決要旨參照）。檢察官認被告甲○○
      就此二罪有牽連關係，尚有未洽。
（四）被告甲○○以一販賣行為而觸犯上開行使偽造準私文書與
      販賣仿冒商標商品二罪名，為想像競合犯，應從較重之連
      續行使偽造準私文書罪處斷。再被告與吳鉅儒、曾志強及
      黃明通之間有犯意聯絡及行為之分擔，應論以共同正犯。
（五）被告甲○○前於96年間因詐欺案件，經本院判處有期徒刑
      四月確定，並於88年5月12日執行完畢，此有本院全國前
      案紀錄表在卷足憑，其於有期徒刑執行完畢後五年內再犯
      有期徒刑以上刑之本罪，為累犯，應遞加重其刑。
三、原審就被告甲○○予以論罪科刑固非無見，惟查：（一）被
    告甲○○委由不詳印刷工廠印製前揭授權標貼之犯罪時間，
    應如前述認定為87年11月18日終止授權之後某日，原審僅認
    定為不詳時間，亦未說明理由，尚有未洽；（二）原審既認
    為被告甲○○在仿冒拖鞋上貼附「◎1976 Sanrio Co., Ltd
    」、「◎76' Sanrio Co., Ltd」等字樣構成準私文書，卻
    未於事實欄認定係依習慣或特約，亦未說明理由，同有未洽
    ；（三）原判決認定被告使用相同之商標圖樣於同一產品上
    ，並進而販賣之行為，經比較新舊法結果，認應成立92年5
    月28日修正公布，同年11月28日施行之商標法第81條第1款
    之仿冒他人商標專用權罪，與第82條之販賣仿冒商標商品罪
    ，二罪間有方法結果之牽連關係，應從一重之仿冒商標專用
    罪處斷，依本院上開說明，亦有違誤。檢察官雖以被告甲○
    ○任意編詞提起上訴，濫用司法資源，而提起本件上訴，請
    求加重其刑至有期徒刑一年十月，然原審已審酌其犯後態度
    而為適當之量刑，就此尚難謂有何不當；被告甲○○則仍執
    前揭陳詞提起上訴，已詳如前述認定及指駁，固均無理由，
    然原審判決既有上述可議之處，自應由本院予以撤銷改判。
    爰審酌被告曾犯詐欺罪之素行，所仿冒及所販賣之仿冒商品
    數量眾多，長期侵害商標權人權益，嚴重破壞他人智慧財產
    權及被告智識程度犯罪後未見悔意等一切情狀，量處如主文
    所示之刑示懲。至扣案如附表三編號一至編號七所示共
    13303雙，應依修正後商標法第83條之規定宣告沒收。
參、無罪部分（即被告乙○○部分）：
一、公訴意旨略以：被告乙○○為台北縣永和市○○路355巷20
    號之「樺鋒鞋業行」之負責人，自86年間起，被告甲○○即
    以開設之松仁公司所生產之「HELLO KITTY」商標圖樣之拖
    鞋、海灘鞋（有獲告訴人三麗鷗公司授權）出售與乙○○。
    惟甲○○之松仁公司於87年11月18日與三麗鷗公司終止商標
    使用權之授權契約，約定松仁公司僅得將當日及先前所領取
    之56520張新樣式授權標貼用磬。故被告乙○○與甲○○明
    知「HELLO KITTY及顏圖」、「HELLO KITTY及圖」圖樣均為
    他人之註冊商標（該二圖樣業經三麗鷗公司向經濟部中央標
    準局或改制後之智慧財產局申請註冊商標，分別經核准取得
    第836325號、第142697號註冊商標證，指定使用在商標法施
    行細則第49條第25類、舊商標法施行細則第27條第48類商品
    上，現仍在專用期間內）。詎甲○○基於偽造文書及營利之
    概括犯意，自不詳時間起，未經三麗鷗公司授權或同意，擅
    自以不詳方式偽造使用與前開註冊商標相同圖樣之拖鞋，又
    印製載有與前開註冊商標相同之圖樣及「◎1976 Sanrio
    Co., LTD」、「c'76Sanrio Co., Ltd」字樣之授權標貼，
    將該標貼使用在所製造之拖鞋上，復自該時起，陸續以每雙
    90 元至100元不等之價格，持以出售予不知之松仁公司與三
    麗鷗公司間授權關係業已終止之被告乙○○，供被告乙○○
    以每雙150元之價格在樺鋒鞋業行出售予不特定之顧客，足
    以生損害於三麗鷗公司。嗣至90年3月間，三麗鷗公司經查
    訪得知樺鋒鞋業行出售仿冒之「HELLO KITTY」拖鞋，因而
    於90年3月27日發函予被告乙○○，要求停止販售仿冒品，
    接獲律師函之被告乙○○旋即於90年4月3日以電話與三麗鷗
    公司委任之律師聯絡，經律師告以松仁公司業非三麗鷗公司
    合法授權廠商後，被告乙○○雖已知向甲○○所購入之拖鞋
    係屬在同一商品使用相同於他人註冊商標圖樣之產品，但為
    出清存貨，仍基於營利之概括犯意，在樺鋒鞋業行內繼續出
    售所購得之仿冒品。直至90年9月13日下午5時10分許在樺鋒
    鞋業行為警查獲，並扣得仿冒之「HELLO KITTY」拖鞋共
    3660 雙，因認被告乙○○涉有商標法第63條、刑法第216條
    、第210條之行使偽造私文書罪嫌。
二、按犯罪事實應依證據認定之，無證據不得認定其犯罪事實；
    又不能證明被告犯罪者，應諭知無罪之判決，刑事訴訟法第
    154條第2項、第301條第1項分別定有明文。所謂證據，係指
    足以認定被告確有犯罪行為之積極證據而言，該項證據自須
    適合於被告犯罪事實之認定，始得採為斷罪資料。苟積極證
    據不足為不利於被告事實之認定時，即應為有利於被告之認
    定，更不必有何有利之證據（參照最高法院30年上字第816
    號判例要旨）。又按告訴人之指訴，係以使被告受刑事訴追
    為目的，是其陳述是否與事實相符，仍應調查其他證據以資
    審認（參照最高法院52年度台上字第1300號判例要旨）。
三、本件公訴人認被告乙○○涉有上開違反商標法及偽造文書之
    罪嫌，無非以告訴代理人吳婷婷之指訴、警方於被告乙○○
    址設於台北縣永和市○○路355巷20號1樓之樺鋒鞋業行內查
    扣之仿冒拖鞋3660雙等為其主要論據。惟訊之被告乙○○堅
    決否認有何上開犯行，並辯稱：伊自86年起即向甲○○之松
    仁公司買有「HELLO KITTY」註冊商標之拖鞋，甲○○曾出
    示授權證明書，於每次交易時皆有開立授權證明書，故伊並
    不知自87年11月後，三麗鷗公司已與甲○○終止授權契約；
    又伊於90年3月27日收到告訴人之律師函後，與甲○○聯絡
    ，甲○○並書立切結書保證有獲商標授權，而告訴人之律師
    吳婷婷亦於伊傳真相關資料後，未予回覆，伊也不曾向吳婷
    婷表示要出清存貨，是伊誤信三麗鷗公司與松仁公司之仍有
    授權關係，即對向乙○○所購得而販售之仿冒商品並無仿冒
    之認識等語。
四、經查：
（一）被告乙○○所辯於台北縣永和市○○路355巷20號1樓內為
      警所查扣之3660雙之拖鞋，係購自松仁公司之甲○○，甲
      ○○並於販售之際出示授權證明書、與繳納授權金之發票
      表示係受有三麗鷗公司之授權足徵來源無訛；又曾於收受
      告訴人之律師函後，致電至吳婷婷律師請求確認等節，核
      與證人吳婷婷律師證述之情節相符（原審卷二第175頁）
      ，並有甲○○出具之授權證明書二紙、切結書一紙、律師
      函一紙在卷可按，是被告乙○○所被查扣之拖鞋係向甲○
      ○所購得，被告乙○○並受通知拖鞋有仿冒之虞時，經甲
      ○○出具切結書保證拖鞋授權合法，亦曾回電與告訴代理
      人吳婷婷律師之事實，應堪認定。
（二）被告乙○○固為警於前揭地址查扣仿冒拖鞋，惟依被告乙
      ○○於原審所稱：伊於受三麗鷗公司以律師函告知甲○○
      出售之拖鞋係為仿冒品後，因甲○○保證授權合法，如有
      問題，願予退貨，因此伊將該拖鞋囤於家中（即前址）（
      原審卷一第28頁）、伊亦不清楚拖鞋究係真或假（原審卷
      第205頁）等語。倘被告乙○○有販售仿冒拖鞋之故意，
      當無須致電三麗鷗公司之告訴代理人吳婷婷律師請求確認
      ，復向甲○○要求退貨，且被告乙○○傳真與告訴代理人
      吳婷婷律師有關同案被告甲○○出具之授權證明書時，在
      告訴代理人吳婷婷律師未予回覆表示意見，甲○○復切結
      獲有授權之情況下，被告乙○○因而片面相信甲○○擔保
      拖鞋之授權合法，自符常情；再參以被告乙○○向同案被
      告甲○○進貨之單價亦與合法授權之正品進貨價格尚屬相
      當，並無以顯不合理之低價買進，是被告乙○○對於其向
      甲○○購買之拖鞋應無係屬仿冒物品之認識，更何況甲○
      ○既已應允願接受乙○○之退貨，在被告乙○○不受損失
      之情況下，自無須甘冒明知為仿冒物品仍違法販售之風險
      。
（三）稽之台北市政府警察局大安分局現場蒐證照片簿之照片4
      幀（台灣板橋地方法院檢察署91年度偵字第10313號偵查
      卷宗第7、8頁），所查獲之地點之現場並非一般陳列商品
      之店面，所查獲之拖鞋亦裝於紙箱內，而非公然陳列之情
      況，核與被告乙○○陳稱該址雖為樺鋒鞋業行之設立地址
      ，實為住家兼倉庫使用，並非陳列展售商品之店面之情相
      符，尚難遽認被告乙○○於90年3月27日經通知後，仍繼
      續於台北縣永和市○○路355巷20號1樓之樺鋒鞋業行為公
      然陳列販售仿冒拖鞋。
（四）證人吳婷婷於原審93年12月9日審理中經交互詰問時證稱
      ：90年8月30日我們有委託徵信社去乙○○店內購買偽造
      三麗歐公司商標之拖鞋，徵信社調查後，有在乙○○店內
      取得一雙拖鞋，是否一雙我不確定，依照徵信社的徵信報
      告內容，有提到乙○○不肯給單據，所以我們就用8月30
      日在乙○○店內所取得該拖鞋的照片當作提出告訴之證據
      之告證5。被告乙○○之辯護人詰以：徵信社所取得這一
      雙拖鞋你能確定是從乙○○店內取得？證人吳婷婷答稱：
      這是徵信社給我的，他的徵信報告內容有說明在乙○○店
      內取得。他們只有交代有去乙○○店內，但是徵信社如何
      與乙○○交談，是徵信社的技巧，徵信社不會做詳細的說
      明。我是從徵信社報告內容得知徵信社在何時去乙○○店
      內取得拖鞋（原審卷二第178、179頁）。準此，證人吳婷
      婷所稱自乙○○店內取得販售之仿冒拖鞋均係傳聞自徵信
      報告而來，前揭告證5之照片同屬傳聞證據，依刑事訴訟
      法第159條第1項之規定，均不得作為證據，故亦難資為被
      告乙○○不利之認定。
（五）告訴人代理人固提出進出貨帳冊等資料以證明被告乙○○
      自90年3月27日之後，仍有向被告甲○○進貨之事實，以
      及於檢察官、原審法官訊問時，供稱有拿去樂華夜市販賣
      及供朋友批發。然如前述，被告乙○○係致電三麗鷗公司
      之告訴代理人吳婷婷律師請求確認，復向甲○○要求退貨
      ，且被告乙○○傳真與告訴代理人吳婷婷律師有關同案被
      告甲○○出具之授權證明書時，告訴代理人吳婷婷律師未
      予回覆表示意見，且甲○○出具切結書之情況下，被告乙
      ○○因而片面相信甲○○擔保拖鞋之授權合法。從而，乙
      ○○即使於90年3月27日之後仍有進貨並進而販賣之事實
      ，因其誤認自甲○○處進貨之拖鞋仍得有告訴人授權，尚
      難遽認其有犯罪之故意。
（六）綜上諸情參互以觀，本件被告乙○○是否涉有檢察官所指
      之犯罪故意，仍存有合理之可疑。此外，復查無其他積極
      證據足資證明被告乙○○確有被訴之犯行，既不能證明被
      告乙○○犯罪，揆諸上開說明，自應為無罪之諭知。
四、檢察官上訴意旨仍以：本件告訴人於90年3月27日寄發律師
    函給被告乙○○，告訴人代理人吳婷婷律師並於90年4月3日
    電話通知乙○○，是乙○○應於該時間之後，對松仁公司非
    三麗鷗公司之合法授權廠商一情知之甚詳，卻仍有進貨販賣
    等情，然被告係有相當理由而出於誤認被告甲○○仍獲有授
    權，即使有進貨販賣之事實，仍阻卻其犯罪之故意，均如前
    述認定及指駁，是本件檢察官就被告乙○○提起上訴部分並
    無理由，應予駁回。
據上論斷，應依刑事訴訟法第368條、第369條第1項前段、第364
條、第299條第1項前段，修正後之商標法第81條第1款、第83 條
，刑法第2條第1項前段、第11條前段、第28條、第56條、第216
條、第210條、第220條、第55條、第47條，判決如主文。
本案經檢察官呂光華到庭執行職務
中　　華　　民　　國　　94　　年　　11　　月　　11　　日
　　　　　　　　　刑事第二十庭審判長法　官  陳貽男
　　　　　　　　　　　　　　　　    法　官  許仕楓
　　　　　　　 　 　　　　　　　　　法　官  邱志平
以上正本證明與原本無異。
如不服本判決，應於收受送達後十日內向本院提出上訴書狀，其
未敘述上訴之理由者並得於提起上訴後十日內向本院補提理由書
（均須按他造當事人之人數附繕本）。
                                    書記官  魏汝萍
中　　華　　民　　國　　94　　年　　11　　月　　11　　日
附錄本案論罪科刑法條
修正後商標法第八十一條
未得商標權人或團體商標權人同意，有下列情形之一者，處三年
以下有期徒刑、拘役或科或併科新臺幣二十萬元以下罰金：
一於同一商品或服務，使用相同之註冊商標或團體商標者。
二於類似之商品或服務，使用相同之註冊商標或團體商標，有致
相關消費者混淆誤認之虞者。三於同一或類似之商品或服務，使
用近似於其註冊商標或團體商標之商標，有致相關消費者混淆誤
認之虞者。
中華民國刑法第二百十條
(偽造變造私文書罪)
偽造、變造私文書，足以生損害於公眾或他人者，處五年以下有
期徒刑。
中華民國刑法第二百十六條
(行使偽造變造或登載不實之文書罪)
行使第二百十條至第二百十五條之文書者，依偽造、變造文書或
登載不實事項或使登載不實事項之規定處斷。
中華民國刑法第二百二十條
在紙上或物品上之文字、符號、圖畫、照像，依習慣或特約，足
以為表示其用意之證明者，關於本章及本章以外各罪，以文書論
。
錄音、錄影或電磁紀錄，藉機器或電腦之處理所顯示之聲音、影
像或符號，足以為表示其用意之證明者，亦同。
稱電磁紀錄，指以電子、磁性或其他無法以人之知覺直接認識之
方式所製成之紀錄，而供電腦處理之用者。
附表一：
┌──┬─────────────┬───────┬──────────┐
│編號│  委   託   製   造   商  │  時      間  │     備      註     │
├──┼─────────────┼───────┼──────────┤
│ 一 │「緯茂塑膠企業股份有限公司│九十二年間某時│黃明通現於台灣彰化地│
│    │」之負責人黃明通          │              │方法院以九十三年度易│
│    │                          │              │字第一０四號審理中  │
├──┼─────────────┼───────┼──────────┤
│ 二 │「良穎股份有限公司」負責人│自九十年六月起│胡慧珍、趙漢欽為台灣│
│    │胡慧珍與現場負責人趙漢欽  │之不詳時間    │彰化地方法院檢察署以│
│    │                          │              │九十二年度偵字第八八│
│    │                          │              │六０號、九十三年度偵│
│    │                          │              │字第二二０一號不起訴│
│    │                          │              │處分確定            │
├──┼─────────────┼───────┼──────────┤
│ 三 │「慶懋實業社」負責人曾志強│九十二年十月間│曾志強因違反商標法案│
│    │                          │              │件經台灣彰化地方法院│
│    │                          │              │以九十三年度簡字第四│
│    │                          │              │五號判處拘役五十日確│
│    │                          │              │定。                │
├──┼─────────────┼───────┼──────────┤
│ 四 │「君立鞋業社」負責人蔡阿屘│九十年、九十一│蔡阿屘為台灣彰化地方│
│    │                          │年間          │法院檢察署以九十二年│
│    │                          │              │度偵字第八八五六號不│
│    │                          │              │起訴處分確定。      │
├──┼─────────────┼───────┼──────────┤
│ 五 │「春夏鞋業有限公司」負責人│九十一年四月間│李木鑐為台灣彰化地方│
│    │李木鑐                    │              │法院檢察署以九十二年│
│    │                          │              │度偵字第八八五八號不│
│    │                          │              │起訴處分確定。      │
└──┴─────────────┴───────┴──────────┘
附表二：
┌──┬─────────┬──────┬──────┬────────┐
│編號│販售之下游廠商    │  時    間  │  價    格  │  備       註   │
│    │                  │            │            │                │
├──┼─────────┼──────┼──────┼────────┤
│ 一 │明德鞋業股份有限公│自八十七年十│            │吳鉅儒經判處有期│
│    │司之負責人吳鉅儒  │一月起至八十│            │徒刑六月確定（有│
│    │（設於彰化縣大村鄉│九年五月間止│            │台灣高等法院台中│
│    │茄冬村（路）二段一│            │            │分院九十三年上訴│
│    │三六巷一六號      │            │            │字第五五七號判決│
├──┼─────────┼──────┼──────┼────────┤
│ 二 │黃淑月            │自九十二年五│每售出一雙鞋│台灣士林地方法院│
│    │（為甲○○之員工）│月初至同月二│由黃淑月抽取│檢察署九十二年度│
│    │                  │十九日查獲為│十五元之利潤│偵字第七二四五號│
│    │                  │止          │            │                │
├──┼─────────┼──────┼──────┼────────┤
│ 三 │新奇雜貨行之負責人│自九十一年五│每雙七十元之│台灣士林地方法院│
│    │葉明珠            │月起至八月分│批發價格    │檢察署九十二年度│
│    │（設於台北市北投區│批販售      │            │偵字第七二二０號│
│    │公館路二三號一樓）│            │            │                │
│    │                  │            │            │                │
├──┼─────────┼──────┼──────┼────────┤
│ 四 │林茂發            │自九十二年八│每雙五十五元│台灣士林地方法院│
│    │                  │月十八日起約│、八十元、一│檢察署九十二年度│
│    │                  │八、九次批售│百元三種之價│偵字第一０七六四│
│    │                  │            │格          │號              │
├──┼─────────┼──────┼──────┼────────┤
│ 五 │樺鋒鞋業行之負責人│自八十六年間│每雙九十元至│台灣板橋地法院檢│
│    │乙○○            │起          │一百元不等之│察署九十年度偵字│
│    │（設於台北縣永和市│            │價格        │第一０三一三號  │
│    │永貞路三五五巷二十│            │            │                │
│    │號一樓）          │            │            │                │
└──┴─────────┴──────┴──────┴────────┘
附表三：
┌──┬─────┬───────────┬──────────────┐
│編號│查扣之案號│   扣案之時間、地點   │      扣得之物品            │
├──┼─────┼───────────┼──────────────┤
│ 一 │台灣桃園地│於八十九年八月十日十四│仿冒HELLO KITTY拖鞋共計一百 │
│    │方法院檢察│時五十分許，在桃園縣桃│零二箱，合計一千九百八十雙。│
│    │署八十九年│園市○○街二五二、二五│型號5702拖鞋十箱          │
│    │度偵字第一│四號之「太松企業股份有│型號7505拖鞋四十三箱      │
│    │二○一三號│限公司」（負責人李文松│型號7575拖鞋三十二箱      │
│    │          │）                    │型號7575、7505拖鞋六箱    │
│    │          │                      │型號5654拖鞋十七箱        │
├──┼─────┼───────────┼──────────────┤
│ 二 │台灣彰化地│於九十年三月十四日，在│仿冒拖鞋共計六百零九雙      │
│    │法院檢察署│彰化縣大村鄉○○村○路│                            │
│    │九十年度偵│）二段一三六巷一六號之│                            │
│    │字第二二八│「明德鞋業股份有限公司│                            │
│    │九號      │」（負責人吳鉅儒）    │                            │
├──┼─────┼───────────┼──────────────┤
│ 三 │台灣板橋地│於九十年九月十三日十七│仿冒拖鞋共計三千六百六十雙  │
│    │方法院檢察│時十分許，在台北縣永和│                            │
│    │署九十年度│市○○路三五五巷二十號│                            │
│    │偵字第一０│一樓「樺鋒鞋業行」（該│                            │
│    │三一三號  │址為負責人乙○○之住家│                            │
│    │          │兼倉庫）              │                            │
├──┼─────┼───────────┼──────────────┤
│ 四 │台灣士林地│於九十二年五月二十九日│仿冒拖鞋八十雙              │
│    │方法院檢察│十三時二十分許，在台北│                            │
│    │署九十二年│市○○區○○路新生巷二│                            │
│    │度偵字第七│十七號一樓前黃淑月之攤│                            │
│    │二四五號  │位                    │                            │
├──┼─────┼───────────┼──────────────┤
│ 五 │台灣士林地│於九十二年五月二十九日│仿冒拖鞋一百二十三雙        │
│    │方法院檢察│十五時五十分許，在台北│                            │
│    │署九十二年│市○○區○○路二三號一│                            │
│    │度偵字第七│樓之「新奇雜貨行」內（│                            │
│    │二二０號  │負責人葉明珠）        │                            │
├──┼─────┼───────────┼──────────────┤
│ 六 │台灣士林地│於九十二年九月二十六日│仿冒拖鞋二百六十四雙        │
│    │方法院檢察│十一時八分許，在台北市│                            │
│    │署九十二年│北投區市五十一號（│                            │
│    │度偵字第一│北投市場內）林茂發之攤│                            │
│    │０七六四號│位                    │                            │
│    │          │                      │                            │
├──┼─────┼───────────┼──────────────┤
│ 七 │台灣板橋地│九十二年十月二十九日十│(1)仿冒拖鞋共六千五百八十七雙│
│    │方法院檢察│五時許，在台北縣三重市│型號KT-5702拖鞋三百二十雙 │
│    │署九十二年│光明路四十一號一樓「松│型號KT-5706拖鞋三百六十五 │
│    │度偵字第一│仁企業股份有限公司」及│  雙                        │
│    │九八六六號│台北縣三重市○○路四十│型號KT-7565拖鞋七百七十二 │
│    │          │一號一樓之倉庫內      │  雙                        │
│    │          │                      │型號KT-5701拖鞋九百八十雙 │
│    │          │                      │型號KT-7505拖鞋三百九十雙 │
│    │          │                      │型號KT-7506-1拖鞋二百九十 │
│    │          │                      │  五雙                      │
│    │          │                      │型號KT-7507拖鞋三百雙     │
│    │          │                      │型號KT-5658拖鞋七百雙     │
│    │          │                      │型號KT-9685-1拖鞋六百雙   │
│    │          │                      │型號KT-5664-1拖鞋九百五十 │
│    │          │                      │  雙                        │
│    │          │                      │型號KT-5701-1拖鞋九百十五 │
│    │          │                      │  雙                        │
│    │          │                      │(2)被告甲○○與告訴人交易資料│
│    │          │                      │HELLO KITTY再次授權書三份 │
│    │          │                      │HELLO KITTY產品銷售數量表 │
│    │          │                      │  三十一紙                  │
│    │          │                      │HELLO KITTY產品出貨單二十 │
│    │          │                      │  紙                        │
│    │          │                      │HELLO KITTY產品訂貨單五十 │
│    │          │                      │  紙                        │
│    │          │                      │HELLO KITTY產品退貨單三紙 │
│    │          │                      │HELLO KITTY圖樣貼紙一張   │
│    │          │                      │HELLO KITTY訂做鞋面傳真一 │
│    │          │                      │  紙                        │
│    │          │                      │HELLO KITTY圖樣圖稿五張   │
│    │          │                      │日商三麗鷗公司聲請啟事一張│
└──┴─────┴───────────┴──────────────┘
